【裁判字號】    94,訴,3912
【裁判日期】    950511
【裁判案由】    強盜等
【裁判全文】
臺灣高雄地方法院刑事判決              94年度訴字第3912號
公  訴  人  臺灣高雄地方法院檢察署檢察官
被      告  丁○○
                    （現羈押於臺灣高雄第二監獄）
指定辯護人  本院公設辯護人  癸○○
上列被告因強盜等案件，經檢察官提起公訴（94年度偵字第2122
9 、18798 號）及移送併辦審理（94年度偵字第24924 、23782
號），本院判決如下：
    主  文
丁○○犯剝奪他人行動自由罪，累犯，處有期徒刑壹年；又連續
犯搶奪罪，累犯，處有徒刑壹年貳月，扣案機車鑰匙貳支均沒收
。應執行有期徒刑貳年，扣案機車鑰匙貳支均沒收。
    事  實
一、丁○○前於民國92年間因竊盜案件，經本院以92年度簡字第
    2567號判處有期徒刑3 月確定，並於93年2 月17日執行完畢
    。詎仍不知悔改，因與友人辛○○有財務糾紛，於94年7 月
    19日下午2 時25分許，至辛○○位於高雄市○○區○○路62
    巷12號21樓之3 之住處欲解決財務問題，到達辛○○上開住
    處，因與辛○○發生爭執，於同日下午3 時許，丁○○竟基
    於妨害自由之犯意，先持置放於上開住處桌上之水果刀（未
    扣案）抵住辛○○之肩膀，再以桌上之透明膠帶綑綁辛○○
    之嘴巴、雙手及雙腳，並矇住辛○○雙眼，而以強暴之方式
    剝奪辛○○之行動自由，約達35分鐘之久（即該大樓監視錄
    影帶丁○○離開上址時間），旋即逃離現場。在上開壓制、
    拉扯等過程中，辛○○因而受有臉部下巴及頸部多處擦挫傷
    之傷害，嗣辛○○自行掙脫膠帶之綑綁始恢復自由，並前往
    高雄市政府警察局苓雅分局成功路派出所報案，經警調閱該
    大樓監視錄影帶後，始循線查獲。
二、丁○○復基於意圖為自己不法所有之搶奪概括犯意，及竊盜
    之犯意，先後為下列搶奪及竊盜犯行：
(一)於94年8 月24日晚上6 時5 分許，騎乘向綽號「阿龍」之友
    人所借得車牌號碼不詳之機車，在高雄市○○區○○街55號
    前，見壬○○在該處獨自行走，趁壬○○不及防備之際，即
    騎乘上開機車自右後方趨近，猝然徒手行搶壬○○所有提在
    右手上之白色皮包1 個（內有現金新臺幣（下同）約23000
    元、公司大、小印章各1 個、個人印章2 個、SONY ERRISON
    廠牌T3系列門號0000000000號行動電話1 支、飯店禮券），
    得手後旋即沿尚義街左轉中正路逃離現場，所得財物除現金
    23000 元供己花用殆盡外，其餘物品則於搶奪後均沿路丟棄
    。
(二)於94年9 月15日晚上6 時許，復承上開竊盜犯意，在高雄市
    前鎮區○○街46巷8 號前，丁○○以其所有之自備鑰匙發動
    機車電門之方式，竊取傅玉嬌所有交由丑○○使用，停放於
    該處之車牌號碼YMZ-405 號重型機車1 輛，得手後，即於同
    日晚上7 時20分許，騎乘上開竊得之機車，行經高雄市○○
    區○○路與苓雅路口，見己○○在該處獨自行走，趁己○○
    未及防備之際，即騎乘上開機車自右後方趨近，猝然徒手行
    搶己○○所有提在右手上之深藍色灰邊條紋手提包1 個（內
    有現金、信用卡及提款卡各1 張、手機1 支、身分證1 張）
    ，得手後於離去之際，為路人李岳聰當場發現制止，適有路
    人潘永賢亦上前協助制服丁○○，並經據報到場之員警當場
    逮捕，並扣得其所有供竊盜上開機車所用之自備鑰匙2 支。
三、案經高雄市政府警察局苓雅分局報請臺灣高雄地方法院檢察
    署檢察官偵查起訴及移送併案審理。
    理  由
壹、程序方面
一、證人即告訴人辛○○在警詢時所為之陳述：
(一)按被告以外之人於審判外之言詞或書面陳述，除法律有規定
    者外，不得作為證據，刑事訴訟法第159 條第1 項定有明文
    。然按被告以外之人於審判中有下列情形之一，其於檢察事
    務官、司法警察官或司法警察調查中所為之陳述，經證明具
    有可信之特別情況，且為證明犯罪事實之存否所必要者，得
    為證據：「..... 所在不明而無法傳喚或傳喚不到者」，刑
    事訴訟法第159 條之3 第3 款定有明文。
(二)證人辛○○於警詢之陳述為審判外之陳述，本院公設辯護人
    雖不同意作為證據，而證人辛○○於本院審理中屢次傳喚均
    未到庭，且拘提無著等情，業有送達證書及拘提報告書（見
    本院卷第159 至166 頁）可憑，又其於司法警察詢問時之陳
    述既距事實發生之時較近，記憶亦當更為清晰，且較少權衡
    利害得失、受他人干預，且無證據顯示其遭到司法警察不當
    詢問，是依其於警詢陳述時之外在環境及情況應具有特別可
    信之情形，其陳述內容並為證明犯罪事實之存否所必要，依
    上開法條規定，應具有證據能力。
二、證人即告訴人之配偶戊○○於偵訊時所為陳述：
(一)按被告以外之人於審判外之言詞或書面陳述，除法律有規定
    者外，不得作為證據，又證人、鑑定人依法應具結而未具結
    者，其證言或鑑定意見，不得作為證據，刑事訴訟法第159
    條第1 項、第158 條之3 分別定有明文。
(二)查證人戊○○係被告以外之人，其於94年10月11日偵訊中所
    證述有關被告丁○○用膠帶綑綁告訴人乙節，本質上屬於以
    證人身份證述案發經過，且無依法不得命其具結之原因，然
    檢察官於偵查中在94年10月11日訊問證人戊○○時，雖有命
    其具結之筆錄記載，但缺證人結文附卷，仍無從以擔保其證
    詞之真實性，揆諸前揭說明，證人戊○○上開於偵查中之證
    言，應無證據能力，而不可逕以其作為認定犯罪事實之用。
三、其餘證據之證據能力：
(一)按傳聞法則之重要理論依據，在於傳聞證據未經當事人之反
    對詰問予以核實，乃予排斥，惟若當事人已放棄對原供述人
    之反對詰問權，於法院審判時表明同意該等傳聞證據可作為
    證據，基於證據資料愈豐富，愈有助於真實發現之理念，並
    貫徹刑事訴訟法修法加重當事人進行主義之精神，確認當事
    人對於證據能力有處分權之制度，傳聞證據經當事人同意作
    為證據，法院認為適當者，亦得為證據。另當事人於調查證
    據時，對於傳聞證據表示「沒有意見」、「對於證據調查無
    意見」，而未於言詞辯論終結前聲明異議，應視為已有將該
    等傳聞證據採為證據之同意，此刑事訴訟法第159 條之5 定
    有明文。
(二)被告及其辯護人於本院進行準備程序時，已表示對於全案卷
    證之證據能力，除前所述外，均無意見，依刑事訴訟法第15
    9 條之5 之規定，應視為被告已同意除前述告訴人辛○○在
    司法警察調查中所為之陳述外，其餘證據均具有證據能力，
    而可作為證據，本院斟酌該等證據並非非法取得，亦無證明
    力明顯過低之情形，均得採為證據。
貳、實體方面
一、被告涉犯妨害自由部分：
    上開犯罪事實一之事實，業據被告於本院審理時坦承不諱，
    ，核與證人即告訴人辛○○於偵查中證述被告以透明膠帶綑
    綁其嘴巴、雙手及雙腳等情大致相符，復有該大樓監視錄影
    帶翻拍照片8 張、告訴人受傷照片4 張在卷可稽（見高雄市
    政府警察局苓雅分局高市警苓分分三字第0940017912號卷（
    下稱警（一）卷）第32至36頁），足認被告此部分自白核與
    事實相符，堪可採為論罪科刑之依據。
二、被告涉犯竊盜、搶奪部分：
    上開犯罪事實二、（一）、（二）之事實，迭據被告於警詢
    、偵查中及本院審理時均供承不諱，核與證人即告訴人己○○於警詢、偵訊中指訴遭搶、證人即被害人丑○○於警詢、
    偵訊中指述機車遭竊、證人即路人李岳聰於警詢、潘永賢於
    警、偵訊證述於案發現場協助逮捕等情相符，且據告訴人壬○○於警詢中指訴綦詳，並有高雄市政府警察局苓雅分局扣
    押筆錄、扣押物品目錄表、查獲照片4 張、己○○、丑○○
    立具之贓物認領保管單各1 紙、車籍作業系統—查詢認可資
    料1 份在卷可稽（見高雄市政府警察局苓雅分局高市警苓分
    分三字第0940020212號卷（下稱警（二）卷）第36至38、40
    至43、47頁），復有被告所有供竊盜上開機車所用之自備鑰
    匙2 支扣案可佐（見警（二）卷第40頁），均核與被告自白
    相符。本件事證明確，被告犯行堪以認定。
三、核被告就上開犯罪事實一所為，係犯刑法第302 條第1 項之
    以非法方法剝奪人之行動自由罪。被告為遂其妨害行動自由
    之犯行，而在施以壓制、拉扯等過程中所因而造致之普通傷
    害，乃以其他非法方法剝奪人行動自由之當然結果，不另論
    罪（最高法院30年上字3701號判例意旨參照）；上開犯罪事
    實二、（一）所為係犯刑法第325 條第1 項之搶奪罪；事實
    二、（二）所為係犯刑法320 條第1 項之竊盜罪及同法第32
    5 條第1 項之搶奪罪。被告先後2 次搶奪犯行，時間緊接，
    方法相同，所犯係構成要件相同之罪，顯係基於概括犯意反
    覆為之，為連續犯，應依刑法第56條之規定論以一罪，並加
    重其刑。被告竊取上開機車之竊盜罪與搶奪罪間有方法、結
    果之牽連關係，為牽連犯，應從較重之搶奪罪處斷。被告前
    於92年間因竊盜案件，經本院以92年度簡字第2567號判處有
    期徒刑3 月確定，並於93年2 月17日執行完畢等情，有臺灣
    高等法院被告前案紀錄表在卷可稽。其受有期徒刑執行完畢
    後，5 年以內再犯本件有期徒刑以上之上開2 罪，均為累犯
    ，均應依刑法第47條規定加重其刑，並均依刑法第70條之規
    定，遞加重之。至公訴意旨認被告於上開事實一之時地，尚
    有強盜告訴人辛○○之皮包1 個（內有辛○○之身分證、健
    保卡、提款卡4 張、存摺4 本、現金47000 元及支票1 張）
    ，所為係犯刑法第330 條第1 項之攜帶兇器加重強盜罪，然
    公訴人無非係以告訴人辛○○於警詢之指訴、偵訊之證述、
    證人戊○○於偵查中之證述，該大樓監視錄影系統指證照片
    8 張、告訴人受傷照片4 張等，為其論斷之依據。經查，被
    告堅決否認有何攜帶兇器加重強盜犯行，且參以告訴人辛○○於94年7 月19日（即案發當天）警詢時陳稱：伊於94年7
    月19日晚上6 時許，在高雄市苓雅區○○○路36巷14號前被
    搶，歹徒由自強三路36巷方向過來，雙方閃身時歹徒突然動
    手行搶等語（見警（一）卷第12、13頁），嗣於同年8 月17
    日警詢時改口陳稱：伊應該是在94年7 月19日下午3 時許，
    剛出家門口（即高雄市○○區○○路62巷12號21樓之3） 就
    被搶等語（見警卷（一）第14、15頁），復於偵訊時陳稱：
    伊要出門去按電梯時，丁○○從電梯出來搶伊錢包等語（見
    94 年 度偵字第18798 號卷94年9 月15日訊問筆錄），是告
    訴人辛○○就上揭被告對其強盜之過程及所在之位置，始終
    未能明確指訴，且於警、偵時所為之指訴，多所矛盾，衡情
    被害人對於歹徒行搶過程如此重要之情節，自當記憶深刻，
    告訴人辛○○指訴情節前後不一，實與常情有悖，其指訴是
    否可信，已有所疑，再參酌告訴人辛○○臉上之傷勢，係與
    被告在拉扯中不知被何物割到下巴而受傷流血，業據其供承
    在卷（見警卷（一）第15頁、94年度偵字第18798 號卷94年
    9 月15日訊問筆錄），亦無法因告訴人受有上開傷勢，逕論
    以被告強盜罪，再參酌證人戊○○於偵查中之證述不具證據
    能力，已如前述，公訴人所舉之證據，僅有告訴人偵訊之證
    述、該大樓監視錄影系統指證照片8 張及告訴人受傷照片4
    張為其論罪之主要依據，又依本院勘驗告訴人住處大樓監視
    錄影帶結果，於94年7 月19日下午3 時35分7 秒至15時35分
    10秒，畫面顯示被告左手臂與身體之間衣服（白色格紋部分
    ）呈異樣突起狀，應為夾住某物（物品藏於衣服之內），左
    手手指並呈彎曲狀，應係為扣住衣服下面之物，並伸出右手
    按電梯關門鍵，有本院審理時勘驗錄影帶筆錄在卷可稽（見
    本院卷第78頁），惟依上開勘驗結果，並無法看清被告手臂
    腋下是否有夾帶告訴人之皮包，再依卷附監視錄影帶之翻拍
    相片，亦無法看清照片中被告手臂腋下夾帶物品為何物，則
    上開錄影帶、翻拍照片，均無法證明畫面中之被告是否有夾
    帶告訴人之皮包離去，且參以證人辛○○於偵查中證稱：伊
    當天要出門去按電梯時，被告從電梯走出來，出手搶伊的錢
    包等語（見94年度偵字第18798 號卷94年9 月15日訊問筆錄
    ），是依證人所述，其遭強盜之地點係在電梯口附近，何以
    電梯監視錄影帶內容並無攝錄到證人辛○○人所稱情節之畫
    面，實與常情有悖，其指訴是否可採，已非無疑，尚難僅以
    告訴人偵訊之證述、該大樓監視錄影系統指證照片8 張及告
    訴人受傷照片4 張，而遽認被告涉有攜帶兇器加重強盜之犯
    行，是公訴人所認，尚有誤會，惟起訴之基本事實同一，本
    院自應加以審理，並變更起訴法條，併此敘明。爰審酌被告
    年輕力盛，僅因財務糾紛發生爭執，不思以理性方式處理，
    竟以非法之方式剝奪人身自由，對告訴人之人身自由及安全
    危害非輕，又不思循正當途徑賺取所需，而以竊盜、搶奪他
    人財物之方式獲取不法利益，對社會治安造成之危害甚鉅，
    且對他人造成財產上之損害，惟考量其犯後坦承犯行，所得
    之財物價值尚非至鉅，及其犯罪之手段、動機及智識程度等
    一切情狀，爰分別量處如主文所示之刑，並定其應執行刑，
    以資懲儆。至扣案之機車鑰匙2 支，係被告所有供其竊取上
    開機車所用之物，業據被告供述明確（見見94年度偵字第
    21229 號卷第105 頁），應依刑法第38條第1 項第2 款規定
    宣告沒收。被告持以為上開妨害自由犯行之水果刀1 把，並
    未扣案，且非被告所有，業據其供陳在卷，復非屬違禁物，
    爰不為沒收之諭知，併此敘明。
四、退併辦部分：
(一)併案意旨（94年度偵字第24924 號）略以：被告丁○○基於
    意圖為自己不法所有之概括犯意，先於民國94年7 月7 日11
    時45分許，在高雄市三民區○○○路與三民街街口，騎乘車
    號不詳之機車，尾隨獨行婦女庚○○，趁其不及防備之際，
    由後方強行搶奪陳女之皮包1 只，於翌日8 時20分許，騎乘
    車號不詳之機車，行經高雄市○○區○○街56號前，見子○○獨自行走而不注意之際，強行搶奪蔡女之皮包1 只，得手
    後離去，因認被告涉犯刑法第325 條第1 項之搶奪罪嫌等語
    。經查，被告堅決否認有此部分搶奪犯行，參以告訴人庚○○、蔡文婉均於警詢時指稱：經詳視被告頭戴半罩式安全帽
    之背影、肩膀，確認與搶奪財物之犯嫌相符等語（見高雄市
    政府警察局三民第一分局高市警三壹分三字第0940021919號
    卷第7 、11頁），而告訴人庚○○於本院審理時陳稱：伊只
    有看到歹徒的背影，沒有百分之百確認，只是背影相似，伊
    沒有看到他的正面，只是根據背影的身形來指認等語（見本
    院卷第103 頁），告訴人蔡文婉於本院審理時亦陳稱：當時
    沒有看到歹徒的臉，警察讓他背面對伊，頭戴戴安全帽進行
    指認，伊是根據背影來指認，並不是根據嫌犯的正面等語（
    見本院卷第105 、106 頁），益徵告訴人庚○○、蔡文婉均
    不能確認被告是否確係搶奪其財物之歹徒，又查無其他積極
    證據足認被告確有此部分搶奪犯行，本院自難遽認被告確有
    此部分搶奪犯行，從而亦無法判斷與本案是否有連續犯關係
    ，自無從併辦，應退還檢察官另行依法調查處理。
(二)併案意旨（94年度偵字第23782 號）略以：被告丁○○於民
    國94年9 月11日下午4 時許，在高雄市苓雅區○○○路與河
    東路口，見丙○○騎乘機車於該處停等紅綠燈，丙○○所有
    皮包1 只置放於機車前踏板，竟意圖為自己不法之所有，趁
    丙○○疏未注意之際，竊取上開皮包（內有乙○○所有MOTO
    ROL AV3型，手機序號00000 0000000000、丙○○所有NOKIA
    8310型，手機序號0000000 00000000手機各一支、現金400
    元及身分證、駕照等物）1 只，得手後，丁○○將上開MOTO
    ROLA手機持向高雄市苓雅區○○○路「金時代當鋪」以5500
    元之代價典當，連同皮包內現金花用殆盡，NOKIA手機則藏
     匿 於其高雄市○鎮區○○街55號住處，因認被告涉犯刑法
    第320 條第1 項之竊盜罪嫌等語。查被告於本院審理時，堅
    決否認有為上開竊盜犯行，並於本院審理時辯稱：伊是在苓
    雅市場的地上撿到2 支手機，伊沒有在案發時經過河東路與
    五福路口，也沒有從丙○○所騎乘機車的腳踏板偷皮包等語
    。經查，併案意旨認被告有為上開犯行，無非係以告訴人即
    被害人丙○○、乙○○於警詢中之指訴、偵查中之證述、證
    人即金時代當鋪負責人李金蓉於警偵中之證述、被害人指認
    照片、贓物認領保管單2 紙等在卷可按為其主要論據。然依
    上開告訴人之指訴及卷附之證據資料，固足證明告訴人丙○○、乙○○確實有遭他人竊取財物之事實，但究係遭何人所
    竊取，則仍無從自上開證據資料中得知，自不能僅因被告曾
    持上開手機至當鋪典當及在被告住處查獲上開NOKIA 手機，
    即遽認均係被告所竊取，本案與移送併辦部分應無連續犯之
    裁判上一罪關係，本院自亦無從一併予以審理，應退由檢察
    官另為適法之處理。
據上論斷，應依刑事訴訟法第299 條第1 項前段，第300 條，刑
法第56條、第302 條第1項、刑法第320 條第1 項、第325 條第1
項、第55條、第47條、第38條第1 項第2 款、第51條第5 款，罰
金罰鍰提高標準條例第1 條前段，判決如主文。
本案經檢察官甲○○到庭執行職務。
中    華    民    國    95    年    5     月    11    日
                  刑事第三庭  審判長法  官  張意聰
                                    法  官  施添寶
                                    法  官  錢衍蓁
以上正本證明與原本無異。
如不服本判決，應於收受送達後10日內向本院提出上訴書狀。
中    華    民    國    95    年    5     月    11    日
                                    書記官  周美
附錄本案論罪科刑法條：
中華民國刑法第302條
私行拘禁或以其他非法方法，剝奪人之行動自由者，處 5 年以下
有期徒刑、拘役或 300 元以下罰金。
因而致人於死者，處無期徒刑或 7 年以上有期徒刑，致重傷者，
處 3 年以上 10 年以下有期徒刑。
第 1 項之未遂犯罰之。
刑法第320 條
意圖為自己或第三人不法之所有，而竊取他人之動產者，為竊盜
罪，處5 年以下有期徒刑、拘役或500 元以下罰金。
意圖為自己或第三人不法之利益，而竊佔他人之不動產者，依前
項之規定處斷。
前2項之未遂犯罰之。
刑法第325 條
意圖為自己或第三人不法之所有，而搶奪他人之動產者，處6 月
以上5 年以下有期徒刑。
因而致人於死者，處無期徒刑或7 年以上有期徒刑，致重傷者，
處3 年以上10年以下有期徒刑。
第1項之未遂犯罰之。


司法院資訊處製作；財團法人民間司法改革基金會備份。
